【裁判字號】    98,易緝,74
【裁判日期】    980331
【裁判案由】    毒品危害防制條例
【裁判全文】
臺灣板橋地方法院刑事判決              98年度易緝字第74號
公  訴  人  臺灣板橋地方法院檢察署檢察官
被      告  甲○○
上列被告因違反毒品危害防制條例案件，經檢察官提起公訴（95
年度毒偵字第2121號），本院依簡式審判程序判決如下：
    主  文
甲○○施用第二級毒品，累犯，處有期徒刑伍月，如易科罰金，
以銀元參佰元即新臺幣玖佰元折算壹日。扣案之第二級毒品甲基
安非他命壹包（驗餘淨重零點零貳伍公克）沒收銷燬；吸食器壹
組沒收。
    事  實
一、甲○○前因施用毒品案件，經臺灣桃園地方法院以88年度毒
    聲字第1123號裁定送觀察、勒戒後，認無繼續施用毒品之傾
    向，於民國88年4 月2 日執行完畢釋放，並由臺灣桃園地方
    法院檢察署檢察官以88年度偵字第1495號為不起訴處分確定
    。惟於上開觀察、勒戒執行完畢釋放後5 年以內，又因施用
    毒品案件，經臺灣桃園地方法院以92年度桃簡字第378 號判
    處有期徒刑3 月確定，已於94年4 月19日縮刑期滿執行完畢
    。另因竊盜、贓物案件，經臺灣桃園地方法院以88年度易字
    第610 號、89年度易字第2623號各判處有期徒刑8 月、5 月
    確定，已分別於90年4 月16日、91年8 月26日執行完畢。仍
    不知悔改，竟基於施用第二級毒品之犯意，於95年2 月10日
    晚上某時，在臺北縣林口鄉○○路120 號附近工地，以將甲
    基安非他命（起訴書略載為安非他命）置入吸食器玻璃球內
    燒烤吸食所生煙氣之方法，施用第二級毒品甲基安非他命。
    旋為警於95年2 月10日22時30分許，在上址工地查獲，並扣
    得第二級毒品甲基安非他命1 包（淨重0.040 公克，因鑑驗
    使用0.015 公克，驗餘淨重0.025 公克）及甲○○所有、供
    其施用第二級毒品甲基安非他命所用之吸食器1 組。經警採
    集其尿液檢體送驗結果，呈甲基安非他命之陽性反應，始悉
    上情。
二、案經桃園縣警察局大溪分局報請臺灣板橋地方法院檢察署檢
    察官偵查起訴。本院於準備程序進行中，被告就被訴事實為
    有罪之陳述，經告知被告簡式審判程序之旨，並聽取當事人
    之意見後，裁定進行簡式審判程序。
    理  由
一、上揭事實，業據被告甲○○於本院審理時坦承不諱，並有透
    明結晶1 包、吸食器1 組扣案可資佐證；而該包透明結晶經
    送驗結果，為第二級毒品甲基安非他命無訛，淨重0.040 公
    克，因鑑驗使用0.015 公克，驗餘淨重0.025 公克等情，有
    臺灣檢驗科技股份有限公司95年7 月20日濫用藥物檢驗報告
    1 份可憑（見本院95年度易字第932 號卷第31頁）。且被告
    經警採集其尿液檢體送驗結果，呈甲基安非他命之陽性反應
    ，此有毒品案件尿液編號姓名對照表、臺灣檢驗科技股份有
    限公司95年3 月10日濫用藥物尿液檢驗報告各1 份附卷可稽
    ，足以擔保被告之任意性自白與事實相符，而值採信。
二、按施用第一、二級毒品為犯罪行為，毒品危害防制條例第10
    條定有處罰明文。故施用第一、二級毒品者，依前揭規定本
    應科以刑罰。惟基於刑事政策，對合於一定條件之施用者，
    則依同條例第20條、第23條之規定，施以觀察、勒戒及強制
    戒治之保安處分。該條例於92年7 月9 日修正公布，自93年
    1 月9 日施行，其中第20條、第23條將施用毒品之刑事處遇
    程序，區分為「初犯」、「五年內再犯」及「五年後再犯」
    。依其立法理由之說明：「初犯」，經觀察、勒戒或強制戒
    治後，應為不起訴處分或不付審理之裁定；經觀察、勒戒或
    強制戒治執行完畢釋放後，「五年內再犯」者，因其再犯率
    甚高，原實施之觀察、勒戒及強制戒治既已無法收其實效，
    爰依法追訴或裁定交付審理。至於經觀察、勒戒或強制戒治
    執行完畢釋放後，「五年後再犯」者，前所實施之觀察、勒
    戒或強制戒治已足以遮斷其施用毒品之毒癮，為期自新及協
    助其斷除毒癮，仍適用「初犯」規定，先經觀察、勒戒或強
    制戒治之程序。從而依修正後之規定，僅限於「初犯」及「
    五年後再犯」二種情形，始應先經觀察、勒戒或強制戒治程
    序。倘被告於五年內已再犯，經依法追訴處罰，縱其第三次
    （或第三次以上）再度施用毒品之時間，在初犯經觀察、勒
    戒或強制戒治執行完畢釋放五年以後，已不合於「五年後再
    犯」之規定，且因已於「五年內再犯」，顯見其再犯率甚高
    ，原實施觀察、勒戒或強制戒治，已無法收其實效，即應依
    該條例第10條處罰。本件被告前因施用毒品案件，經臺灣桃
    園地方法院以88年度毒聲字第1123號裁定送觀察、勒戒後，
    認無繼續施用毒品之傾向，於88年4 月2 日執行完畢釋放，
    並由臺灣桃園地方法院檢察署檢察官以88年度偵字第1495
    號為不起訴處分確定。惟於上開觀察、勒戒執行完畢釋放後
    5 年以內，又因施用毒品案件，經臺灣桃園地方法院以92年
    度桃簡字第378 號判處有期徒刑3 月確定，已於94年4 月19
    日縮刑期滿執行完畢，有臺灣高等法院被告前案紀錄表附卷
    可稽。足見係於初犯後，「五年內再犯」，且經檢察官予以
    追訴、法院予以處罰。則其於95年2 月10日復犯本件之施用
    毒品罪，即非屬上揭條例第20條第3 項所定「五年後再犯」
    之情形，自應由檢察官依同條例第23條第2 項規定追訴，始
    屬正辦（最高法院97年度台非字第527 號、97年第5 次刑事
    庭會議決議參照）。綜上所述，本案事證明確，被告犯行堪
    予認定，應依法論科。
三、查甲基安非他命係屬毒品危害防制條例第2 條第2 項第2 款
    所定之第二級毒品，是核被告所為，係犯毒品危害防制條例
    第10條第2 項之施用第二級毒品罪。其持有第二級毒品甲基
    安非他命之低度行為，為施用之高度行為所吸收，不另論罪
    。被告曾受如上揭事實欄所示之有期徒刑執行完畢，有臺灣
    高等法院被告前案紀錄表可考，其於有期徒刑執行完畢後5
    年以內，故意再犯本件有期徒刑以上之罪，經比較新舊法適
    用結果，新法規定未較有利於被告，依現行刑法第2 條第1
    項前段規定，應適用被告行為時之修正前刑法第47條規定，
    論以累犯，並加重其刑。審酌被告前因施用毒品，曾接受觀
    察、勒戒之執行完畢，獲有不起訴處分之寬典，並經論罪科
    刑且執行完畢，仍不思戒除惡習，再次漠視法令而犯本罪，
    非但戕害健康，對於社會風氣、治安亦潛有相當危害，惟念
    其施用毒品所生惡害，實以自戕身心健康為主，對於他人生
    命、身體、財產等法益，尚無重大明顯之實害，兼衡其智識
    程度、犯罪之動機、目的、手段，於本院審理時坦承犯行，
    犯罪後之態度尚佳等一切情狀，量處如主文所示之刑。末按
    ，被告行為時，修正前刑法第41條第1 項前段規定：「犯最
    重本刑為5 年以下有期徒刑以下之刑之罪，而受6 個月以下
    有期徒刑或拘役之宣告，因身體、教育、職業、家庭之關係
    或其他正當事由，執行顯有困難者，得以1 元以上3 元以下
    折算1 日，易科罰金。」又依當時仍適用之罰金罰鍰提高標
    準條例第2 條規定（現已修正刪除），應就其原定數額提高
    為1 百倍折算1 日，經折算為新臺幣後，應以新臺幣3 百元
    以上9 百元以下折算1 日。而被告行為後，刑法第41條第1
    項前段已修正為：「犯最重本刑為5 年以下有期徒刑以下之
    刑之罪，而受6 個月以下有期徒刑或拘役之宣告者，得以新
    臺幣1 千元、2 千元或3 千元折算1 日，易科罰金。」經比
    較新舊法適用結果，新法之規定非有利於被告，依刑法第2
    條第1 項前段，應依被告行為時之修正前規定，諭知如易科
    罰金之折算標準。扣案之甲基安非他命1 包（淨重0.040 公
    克，因鑑驗使用0.015 公克，驗餘淨重0.025 公克），為本
    案查獲之第二級毒品，不問屬於犯人與否，應依毒品危害防
    制條例第18條第1 項前段規定沒收銷燬；至於吸食器1 組，
    為被告所有，供其犯本案施用第二級毒品罪所用之物，已據
    被告供明在卷，爰依刑法第38條第1 項第2 款規定沒收之。
四、本件被告之犯罪時間雖係於96年4 月24日以前，惟其於中華
    民國九十六年罪犯減刑條例施行前之95年8 月25日經本院通
    緝，嗣於該條例施行後之98年3 月4日緝獲，依該條例第5條
    規定不得減刑，附此敘明。
據上論斷，應依刑事訴訟法第273 條之1 第1 項、第299 條第1
項前段，毒品危害防制條例第10條第2 項、第18條第1 項前段，
刑法第11條前段、第2 條第1 項前段、第47條（修正前）、第41
條第1 項前段（修正前）、第38條第1 項第2 款，罰金罰鍰提高
標準條例第2 條（修正前），現行法規所定貨幣單位折算新臺幣
條例第2 條，判決如主文。
中    華    民    國    98    年    3     月    31    日
                  刑事第十一庭  法  官  朱嘉川
以上正本證明與原本無異。
如不服本判決應於收受送達後10日內向本院提出上訴書狀，並應
敘述具體理由；其未敘述上訴理由者，應於上訴期間屆滿後20日
內向本院補提理由書（均須按他造當事人之人數附繕本）「切勿
逕送上級法院」。
                                書記官  陳聖儒
中    華    民    國    98    年    3     月    31    日
附錄本案論罪科刑法條全文：
毒品危害防制條例第10條
施用第一級毒品者，處6 月以上5 年以下有期徒刑。
施用第二級毒品者，處3 年以下有期徒刑。


司法院資訊處製作；財團法人民間司法改革基金會備份。
